臺灣高等法院交通事件裁定　　　　　 100年度交抗字第1145號
抗　告　人
即受處分人　曾羽瑞
上列抗告人因違反道路交通管理處罰條例案件，不服臺灣基隆地
方法院，中華民國100年8月5日所為裁定（100年度交聲字第434
號），提起抗告，本院裁定如下：
    主  文
原裁定及原處分均撤銷。
曾羽瑞不罰。
    理  由
一、原裁定意旨略以：
  (一)受處分人即抗告人曾羽瑞於100 年1月14日上午9時28分許，
    駕駛車牌號碼173-E7號營業用小客車，沿新北市○○區○○
    路2段往三峽方向行駛，行經新北市○○區○○路2段269 號
    前，左轉駛入車子路加油站時，與葉韋廷駕駛沿對向外側車
    道直行、車牌號碼CY V-500號重型機車發生碰撞等情，業據
    其坦認無誤，復經證人葉韋廷於警詢時陳述明確，並有新北
    市政府警察局100年7月25日北警交字第1000115286號函檢附
    之道路交通事故現場圖、道路交通事故調查報告表(二)、現場
    照片及路口監視器錄影畫面翻拍照片附卷可稽，上情應堪認
    定。
  (二)受處分人駕駛前開車輛左轉駛入新北市○○區○○路往三峽
    方向車道時，適行駛於對向即安康路往新店方向車道之車輛
    甫停等紅燈完畢，而受處分人駕車駛至車子路加油站前，即
    在該處停等準備左轉，待對向車道在其停等位置左側之車輛
    往前行駛後，受處分人即駕車左轉駛入設置於對向車道路旁
    之加油站，行駛於對向內側車道之車輛於受處分人駕車左轉
    期間緩慢前進，而受處分人駕車左轉時，在異議人右側行駛
    於對向外側車道之首部車輛為1 部公車，該公車於受處分人
    駕車左轉時停車，當受處分人駕車駛入加油站後，葉韋廷騎
    乘之機車即倒放於上開公車之右側路面等情，此有路口監視
    器錄影畫面翻拍照片在卷可佐，堪信受處分人係在沿對向車
    道直行之車輛行進間趁隙左轉，依據前揭規定，屬於轉彎車
    之受處分人自應禮讓對向車道之直行車先行；縱使受處分人
    駕車左轉前，因車身體積較大之公車行駛於對向外側車道，
    使異議人之視線遭阻擋而無法看見行駛於公車右側之葉韋廷
    ，然受處分人左轉時，對向車道之車輛依據交通號誌之燈號
    既得直行行駛，即應讓對向車道之車輛先行，待對向車道之
    車輛行駛完畢後始得左轉，而受處分人竟在對向車道之車輛
    行進間左轉，自有轉彎車未讓直行車先行之違規行為，不因
    其於轉彎前有無看見葉韋廷駕駛之機車而異。
  (三)至於受處分人雖辯稱本案經新北市政府車輛行車事故鑑定委
    員會鑑定後，鑑定結果認本件車禍係因葉韋廷駕車未注意車
    前狀況，機車倒地後撞擊其駕駛已完成左轉之車輛所致，葉
    韋廷未注意車前狀況為肇事原因，其無肇事因素等情，並提
    出新北市政府車輛行車事故鑑定委員會100年5月24日新北車
    鑑字第1000001398號函檢附之鑑定意見書為證，惟上開鑑定
    委員會係依據現場圖標示及現場照片中葉韋廷騎乘機車所留
    刮地痕走向位置、兩車撞擊後地面所留落土位置，佐以受處
    分人及葉韋廷之警詢筆錄，認兩車發生碰撞時，異議人已駕
    車完成左轉行為，依此作成上開鑑定結果，此有前述鑑定意
    見書在卷可憑，足徵該鑑定委員會鑑定時，未參酌路口監視
    器錄影畫面，僅依憑葉韋廷騎乘機車遺留刮地痕及兩車碰撞
    後所留落土位置，認兩車發生碰撞時，受處分人駕駛車輛之
    車身已駛入加油站而完成轉彎，據此認定受處分人就本案車
    禍之發生無過失，卻未依路口監視器錄影畫面判斷異議人自
    安康路往三峽方向車道左轉時，有無未讓直行車先行之違規
    駕駛行為，是本件尚難依前開鑑定結果，認其駕駛行為未違
    反規定。
  (四)綜上，受處分人確於上揭時、地，有轉彎車未讓直行車先行
    之違規行為一節，已堪認定，故移送機關依據道路交通管理
    處罰條例第48條第1項第6款、第63條第1項第1款及違反道路
    交通管理事件統一裁罰基準及處理細則等規定，裁處罰鍰90
    0元，並記違規點數1點，認事、用法均無違誤，受處分人所
    持前開辯稱均非足採。因認其異議為無理由，應予駁回。
二、抗告意旨略以：本件事故鑑定結果抗告人並無過失，請撤銷
    原裁定等語。
三、經查：
  (一)受處分人即抗告人曾羽瑞於前揭時、地駕駛車牌號碼173-E7
    之營業用小客車，與葉韋廷騎乘之車牌號碼CYV-500 重型機
    車發生碰撞等情，經警舉發有「轉彎車不讓直行車先行」之
    違規乙節，有舉發違反道路交通管理事件通知單、道路交通
    事故初步分析研判表、道路交通事故現場圖、道路交通事故
    調查報告表(一)(二)、交通事故談話紀錄表、交通事故現場照片
    等在卷可稽（見原審卷第7頁、第21至28頁），前開事實堪
    以認定。
  (二)依道路交通事故現場圖所繪製之抗告人（即A車，下同） 與
    葉韋廷（即B車，下同） 所各駕駛、騎乘之營業用自小客車
    、機車行車方向及撞擊位置所產生車損情形可知，雖處理員
    警到車禍事故現場時，A、B兩車均已移動，惟兩車撞擊後於
    網狀線靠路肩邊線上所移留之落土及機車之刮地痕猶清晰可
    見，而抗告人駕駛之自小客車亦因機車之撞擊，受有右側前
    後門凹損、右側飾條損壞脫落、後保險桿右側脫落之損害（
    見原審卷第21頁、第26至28頁），由此可推得二車發生碰撞
    時，A 車之已有三分之二以上之車身通過道路外側邊線、進
    入加油站內。又駕駛B 車之葉韋廷雖於員警詢問陳稱：我沿
    安康路往新店市方向直行外車道，當時我前方路口紅燈，內
    車道車輛都靜止停等紅燈，我車行至肇事處時，對方曾羽瑞
    駕駛173-E7號計程車沿對向車道突然很快左轉加油站出現在
    我前方，我見狀煞車，但不及直接撞上對方車右側，是於行
    車時速約30至40公里之情況下，機車前車頭與對方（抗告人
    )車右側後半段撞擊等語（見原審卷第24頁）。 惟依道路交
    通事故現場圖可知，安康路係屬四線道、雙向各有二線道、
    未劃分快慢車道之一般道路，二線車道分別寬3.1公尺、3.7
    公尺，故A 車左轉時必須依序先通過內側車道、再進入外側
    車道（共6.8公尺） 後，方能順利進入加油站內，倘抗告人
    如葉韋廷所指係A車係突然左轉致其反應不及，則A、B 兩車
    之撞擊地點應係位於較靠近內側車道或二線車道之中間處，
    而A 車受撞擊處亦應為車頭或車身前側較屬合理。至於葉韋
    廷雖稱：當天路上車子較多，我左側車道有部公車在停等紅
    燈擋住我視線等語，顯示當時葉韋廷左側視線遭公車阻擋，
    無法完全目擊前方所有車況云云，然依一般公車之車身長度
    所阻擋之範圍，葉韋廷果有其所述視線阻礙情形，以其行車
    方向及車速，顯難目擊A 車於內側車道開始左轉的行為，所
    見者應係A 車完成左轉後、車身已完全打直並駛入加油站的
    結果，是故葉韋廷所指抗告人突然很快左轉云云，應屬事發
    後依結果所為推測之詞，尚非可採。再觀諸抗告人於員警調
    查時陳稱：我車欲到加油站加油，左轉前有打方向燈，當時
    對向車道車輛都靜止停等前方紅燈，對向車道有部公車稍有
    佔到黃網狀線停等，這時我車就慢速左轉，並右轉頭察看對
    向外道有無來車，對向沒有來車，我車順勢要開進加油站，
    我車已一半車身進入加油站，這時突然我車右側後半段被沿
    對向、行駛外側車道，葉韋廷騎乘之機車撞擊。肇事當時車
    速約5至10公里，我車右側後半段被對方機車撞到等語（ 見
    原審卷第23頁）。以其車速每小時8公里計算，其左轉6.8公
    尺寬之二線車道所需時間為3.06秒；而依卷附路口監視錄影
    翻拍畫面所示，二線車道均停滿車輛，依序並排停等前方路
    口紅燈，抗告人9時15分14.7秒已停止於路口等待左彎，至9
    時15分17.1秒車尾已完全進入內側車道，9時15分18.1 秒尚
    能看見車尾上方，亦顯示抗告人確實以5 至10公里之車速緩
    慢前進，以確認右方有無直行車輛之舉，自難認其有何不為
    禮讓之爭道行駛情事。至於抗告人車輛後方雖在車道範圍內
    ，遭葉韋廷以所駕機車撞及，惟以二車時速、事故地點及碰
    撞位置觀之，均難認係抗告人未為禮讓駕駛所致。易言之，
    此一碰撞結果，亦不足為被告爭道行駛之認定依據。此觀諸
    新北市政府車輛行車事故鑑定委員會綜合前開資料後，亦認
    係葉韋廷駕駛普通重機車，未注意車前狀況倒地後撞擊對向
    左轉彎已左轉完成之車輛為肇事原因。抗告人曾羽瑞駕駛自
    小客車無肇事因素，有該會100年5月11日新北車鑑字第1000
    425號鑑定意見書在卷可憑（見原審卷第11至13頁）， 益證
    抗告人之左轉行為已完成，自不應令其負轉彎車不讓直行車
    先行之行政責任。
四、原審未予詳究，仍維持原處分之裁罰，逕予駁回抗告人之異
    議聲明，即有未洽。抗告意旨指摘原裁定不當，為有理由，
    自應由本院將原裁定及處分均撤銷，諭知抗告人不罰。
五、據上論結，應依道路交通案件處理辦法第26條，刑事訴訟法
    第413 條，裁定如主文。
中    華    民    國   100    年    9     月    27    日
                  刑事第二十三庭審判長法  官  童有德
                                      法  官  林孟宜
                                      法  官  劉方慈
以上正本證明與原本無異。
不得再抗告。
                                      書記官  王泰元
中    華    民    國   100    年    9     月    27    日